【裁判字號】    97,審訴,59
【裁判日期】    970630
【裁判案由】    違反電信法等
【裁判全文】
臺灣高雄地方法院刑事判決              97年度審訴字第59號
公  訴  人  臺灣高雄地方法院檢察署檢察官
被      告  乙○○
上列被告因違反電信法等案件，經檢察官提起公訴（96年度偵緝
字第1768號），嗣因被告於準備程序進行中就被訴事實為有罪陳
述，經告知簡式審判程序之旨並聽取當事人意見後，本院裁定由
受命法官獨任進行簡式審判程序並判決如下：
    主  文
乙○○竊盜，累犯，處有期徒刑月，如易科罰金，以銀元佰
元即新台幣玖佰元折算壹日，減為有期徒刑壹月又拾伍日，如易
科罰金，以銀元佰元即新台幣玖佰元折算壹日；又行使偽造私
文書，足以生損害於他人，累犯，處有期徒刑肆月，如易科罰金
，以銀元佰元即新台幣玖佰元折算壹日，減為有期徒刑貳月，
如易科罰金，以銀元佰元即新台幣玖佰元折算壹日，偽造「台
灣大哥大行動通信網路業務服務申請書」上「甲○○」簽名枚
及指印貳枚均沒收；又以詐術得財產上不法之利益，累犯，處有
期徒刑肆月，如易科罰金，以銀元佰元即新台幣玖佰元折算壹
日，減為有期徒刑貳月，如易科罰金，以銀元佰元即新台幣玖
佰元折算壹日，0000000000號行動電話門號SIM 卡壹張沒收；又
行使偽造私文書，足以生損害於他人，累犯，處有期徒刑肆月，
如易科罰金，以銀元佰元即新台幣玖佰元折算壹日，減為有期
徒刑貳月，如易科罰金，以銀元佰元即新台幣玖佰元折算壹日
，偽造「補領國民身分證申請書」上「甲○○」簽名壹枚沒收。
應執行有期徒刑壹年貳月，如易科罰金，以銀元佰元即新台幣
玖佰元折算壹日，減為有期徒刑柒月，如易科罰金，以銀元佰
元即新台幣玖佰元折算壹日，偽造「台灣大哥大行動通信網路業
務服務申請書」上「甲○○」簽名枚及指印貳枚、偽造「補領
國民身分證申請書」上「甲○○」簽名壹枚、與0000000000號行
動電話門號SIM 卡壹張均沒收。
    事  實
一、乙○○前因詐欺案件，經本院87年度訴字第2433號判決判處
    徒刑4 月確定，於民國94年7 月13日易科罰金執行完畢。詎
    其猶不知悛悔，仍分別實施下列犯行：
  (一)於95年2 月間某日，前往址設高雄市○○區○○路「諾亞人
    文餐廳」內用餐後，因見甲○○所有之黑色皮包1 只（內有
    國民身分證、學生證、駕照及郵局金融卡各1 張、零錢與OK
    WAP 銀色行動電話1 支等物品）遺忘於座位旁未及取走，遂
    頓生貪念，竟意圖為自己不法之所有，逕以徒手方式竊取前
    開皮包既遂。
  (二)乙○○於竊得上述甲○○個人證件後，另意圖為自己不法之
    所有，於95年7 月10日某時許，前往紘紘通訊有限公司山鼎
    分公司（下稱紘紘公司），基於行使偽造私文書及詐欺之犯
    意，在「台灣大哥大行動通信網路業務服務申請書」上接續
    偽簽「甲○○」署名及按捺指印（共計簽名3 枚、指印2 枚
    ），持向紘紘公司申請辦理行動電話門號，使該店員誤信係
    「甲○○」本人提出申請因而陷於錯誤，遂交付台灣大哥大
    股份有限公司（以下稱台灣大哥大公司）所屬0000000000號
    行動電話門號SIM 卡予乙○○使用，足生損害於台灣大哥大
    公司對行動電話門號使用及帳務管理之正確性與甲○○本人
    。嗣乙○○取得上開行動電話門號SIM 卡後，另行意圖為自
    己不法利益之犯意，自95年7 月10日起至同年11月24日止，
    多次撥打使用上開門號通話，致令台灣大哥大公司誤以為均
    係甲○○本人撥打而提供通信服務，使乙○○據此獲得共計
    新台幣5583元之通訊服務利益。
  (三)其後乙○○於95年9 月18日，前往設於高雄市○鎮區○○路
    151 號「前鎮區戶政事務所」，以身分證遺失欲申請補發為
    由，逕向承辦公務員申請辦理補發甲○○之國民身分證，遂
    先在「補領國民身分證申請書」上偽簽「甲○○」簽名1 枚
    ，並將其本人照片交予不知情之承辦人員謝秀芬，再由謝秀
    芬依據乙○○所提供之照片黏貼於前開申請書，據此偽造以
    「甲○○」名義為申請人之補領國民身分證申請書，隨後持
    向各級承辦人員行使，足生損害於高雄市前鎮區戶政事務所
    對於國民身分證管理之正確性及甲○○本人。然因乙○○當
    日並未攜帶任何證明文件，謝秀芬遂對其表示必須另向戶籍
    所在地警察機關核對口卡、必須3 日後再行領取等語，乙○
    ○乃先行返家。嗣後前鎮戶政事務所承辦課員黃影春於製作
    甲○○之國民身分證時，發現前開申請書上所黏貼照片與檔
    存照片不符，遂調閱檔案核對察覺有異而報警處理，直至95
    年9 月21日14時許，乙○○前往前鎮戶政事務所欲領取補發
    國民身分證之際，旋遭警當場逮獲，進而循線查悉上情。
二、案經高雄市政府警察局前鎮分局報請台灣高雄地方法院檢察
    署檢察官偵查起訴。
    理  由
一、本件被告係涉犯刑法第320 條第1 項普通竊盜罪、同法第21
    6 條、第210 條行使偽造私文書罪及同法第339 條第1 項、
    第2 項詐欺取財與詐欺得利罪，其法定刑俱為死刑、無期徒
    刑、最輕本刑為3 年以上有期徒刑以外之罪，於準備程序進
    行中被告就被訴事實為有罪陳述，由受命法官告知簡式審判
    程序要旨並聽取其與公訴人之意見，經被告同意適用簡式審
    判程序後，本院亦認無不得或不宜改依簡式審判程序進行之
    處，爰依刑事訴訟法第273 條之1 第1 項、第284 條之1 規
    定，本院合議庭裁定由受命法官獨任進行簡式審判程序，合
    先敘明。
二、前揭事實，各據證人甲○○、黃影春分別於警詢及偵查中證
    述綦詳，並有贓物認領保管單、被告偽造之補領國民身分證
    申請書正本與「台灣大哥大行動通信網路業務服務申請書」
    影本、甲○○親自填寫之補領國民身分證申請書影本、甲○
    ○出具之聲明書、台灣大哥大0000000000號行動電話門號申
    請人資料暨96年9 月6 日傳真函各1 件在卷可稽，復據被告
    於本院審理中坦認上情不諱，足徵被告之自白核與事實相符
    ，堪予採信。職是，本件事證明確，被告前揭犯行俱堪認定
    ，均應依法論科。
三、本案相關之法律比較適用：
    查被告於前開行為後，刑法第33條、第41條及第51條業經總
    統於94年2 月2 日修正公布，並依刑法施行法第10條之1 規
    定自95年7 月1 日施行。另於95年6 月14日公布刑法施行法
    第1 條之1 ，除變更刑法分則編所定罰金貨幣單位為新臺幣
    外，並分別提高罰金數額為3 倍或30倍。職是，本件自應就
    被告行為前、後相關法律有修正者，依前揭規定加以比較適
    用。茲說明如下：
  (一)修正前刑法第320 條第1 項普通竊盜既遂罪原規定法定刑為
    「5 年以下有期徒刑、拘役或5 百元以下罰金」，且依修正
    前刑法第33條第5 款規定罰金數額應為1 元以上；然依刑法
    施行法第1 條之1 規定，修正後該條法定刑度應為「5 年以
    下有期徒刑、拘役或新臺幣1 萬5 千元以下罰金」，而修正
    後刑法第33條第5 款提高罰金數額為新臺幣1 千元以上，並
    以百元計算之。是以該罪修正後關於有期徒刑、拘役等自由
    刑雖未加以變更，惟就罰金數額下限則予以提高，故修正後
    之法律效果對行為人而言較屬不利，從而本件應依刑法第2
    條第1 項前段，適用行為時、即修正前刑法第320 條第1 項
    規定採為論罪科刑之基礎。
  (二)按刑法第2 條第1 項規定：「行為後法律有變更者，適用行
    為時之法律。但行為後之法律有利於行為人者，適用最有利
    於行為人之法律」。依刑法第51條定應執行刑時，「裁判確
    定前犯數罪，其中一罪在新法施行前者，亦同（即亦應為新
    舊法比較）。」最高法院95年5 月23日第8 次刑事庭會議決
    議可資參照。參諸修正前刑法第51條規定：「數罪併罰，分
    別宣告其罪之刑，依左列各款定其應執行者：」其中第5 款
    規定：「宣告多數有期徒刑者，於各刑中之最長期以上，各
    刑合併之刑期以下，定其刑期。但不得逾二十年」，然修正
    後刑法第51條第5 款則規定：「宣告多數有期徒刑者，於各
    刑中之最長期以上，各刑合併之刑期以下，定其刑期。但不
    得逾三十年」。經比較之結果，修正後刑法第51條第5 款因
    延長有期徒刑執行上限，對行為人較屬不利，故依刑法第2
    條第1 項前段規定，仍應依修正前刑法第51條第5 款定其應
    執行之刑，方屬允當。
  (三)次者，定執行刑之立法意旨，一方面為執行刑之便利，他方
    面係為受刑人之利益，倘若被告先後犯甲、乙兩罪，均得易
    科罰金，而其中一罪因行為在民國82年2 月5 日罰金罰鍰提
    高標準條例修正公布前，則定其執行刑為有期徒刑6 月以下
    ，如得易科罰金，應擇有利受刑人之折算標準，即依修正前
    罰金罰鍰提高標準條例第2 條第1 項之規定，以30元折算1
    日，最高法院84年度台非字第452 號判決意旨可資參照。另
    佐以刑法施行法第3 條之1 第3 項規定「於94年1 月7 日刑
    41條第1 項得易科罰金之規定者，適用90年1 月4 日修正之
    刑法第41條第2 項規定」，亦明文規定係採舊法即最有利於
    行為人法、以決定易科罰金之標準。是觀諸修正前刑法第41
    條第1 項前段原規定：「犯最重本刑為5 年以下有期徒刑以
    下之刑之罪，而受6 個月以下有期徒刑或拘役之宣告，因身
    體、教育、職業、家庭之關係或其他正當事由，執行顯有困
    難者，得以1 元以上3 元以下折算一日，易科罰金」，且被
    告行為時之易科罰金折算標準，依修正前罰金罰鍰提高標準
    條例第2 條前段（現已刪除）之規定，本係就其原定數額提
    高為100 倍折算1 日，故被告行為時之易科罰金折算標準乃
    以銀元300 元折算1 日，經折算後應以新臺幣900 元折算為
    1 日。惟修正後刑法第41條第1 項前段則改以：「犯最重本
    刑為5 年以下有期徒刑以下之刑之罪，而受6 個月以下有期
    徒刑或拘役之宣告者，得以新臺幣1 千元、2 千元或3 千元
    折算一日，易科罰金」，乃就易科罰金折算標準予以提高。
    從而比較修正前、後所定易科罰金折算標準，當以修正前規
    定較有利於被告。揆諸前揭說明，被告上揭各罪雖分別於刑
    法修正前後所為，然既由本院依法合併裁定其應執行之刑，
    為免發生執行標準有所歧異及法律割裂適用之疑義，仍認應
    以最有利於行為人之標準、即依修正前刑法第41條第1 項前
    段規定，逕予諭知易科罰金折算標準為當。
  (四)再依刑法施行法第3 條之1 第3 項規定，於94年1 月7 日刑
    法修正施行前犯併合處罰數罪中之一罪，且該數罪均符合第
    41條第1 項得易科罰金之規定者，適用90年1 月4 日修正之
    刑法第41條第2 項規定。是本件所定應執行刑雖已逾越修正
    後刑法第41條第2 項得予易科罰金之標準，惟因被告所犯普
    通竊盜罪之犯罪時間係於該次刑法修正前，參以前開說明，
    本院仍得依修正前刑法第41條第2 項規定諭知易科罰金。
四、核被告乙○○所為，各係犯修正前刑法第320 條第1 項普通
    竊盜既遂罪，修正後刑法第216 條、第210 條行使偽造私文
    書罪、同法第339 條第1 項、第2 項詐欺取財罪與詐欺得利
    罪。被告利用不知情之戶政事務所人員代為製作「補領國民
    身分證申請書」，應成立間接正犯而自負刑責。被告先後偽
    簽「甲○○」之簽名及捺用指印在前揭「台灣大哥大行動通
    信網路業務服務申請書」及「補領國民身分證申請書」，均
    係偽造各該私文書之部分行為，均不另論罪。另被告偽造私
    文書後復持以行使，其偽造之低度行為應分別為行使之高度
    行為所吸收，亦不復論罪。又本件被告乃出於同一犯罪計畫
    ，進而多次以詐術使台灣大哥大公司提供通信服務，且觀諸
    其各次詐欺行為非僅時空緊接，犯罪模式亦屬雷同，彼此間
    具有密接關連性，是其客觀上雖有數次構成要件行為，然為
    避免對被告主觀上僅具有單一詐欺得利決意之事實產生重複
    評價之不當，自應包括論以一罪、即以法律上一罪加以評價
    ，並視其犯罪實施次數與侵害程度而科予適當之刑，方屬允
    當。至被告既以行使偽造「台灣大哥大行動通信網路業務服
    務申請書」之方式，使紘紘公司人員陷於錯誤而交付上述行
    動電話門號SIM 卡，係以一行為同時侵害數法益且觸犯數罪
    名，應成立想像競合犯，依刑法第55條從一重論以行使偽造
    私文書罪。再被告先後所犯普通竊盜既遂、詐欺得利及2 次
    行使偽造私文書等犯行，彼此間犯意個別且行為互殊，應予
    分論併罰。再者，被告前因詐欺案件，經法院判決有罪確定
    ，於94年7 月13日易科罰金執行完畢一節，已如前述，並有
    台灣高等法院被告前案記錄表1 件在卷足憑，是其前受有期
    徒刑執行完畢後，5 年內故意再犯本件法定刑為有期徒刑以
    上之罪，均應論以累犯並依法加重其刑。爰審酌被告貪圖不
    法利得，逕而連續為上述竊盜、詐欺及偽造文書等犯行，嚴
    重損及被害人財產利益及被冒用名義人之權益，紊亂社會經
    濟秩序，行為殊值非議，惟念其犯罪尚知坦承全部犯行、態
    度尚稱良好、頗具悔意等一切情狀，酌情分別量處如主文所
    示之刑，並合併定其應執行之刑且依修正前刑法第41條第1
    項前段諭知易科罰金折算標準。又被告前揭犯罪時間均在96
    年4 月24日以前，合於中華民國96年罪犯減刑條例所定減刑
    條件，應分別減為如主文所示之刑，並依修正前刑法第51條
    第5 款定其應執行之刑，且依修正前刑法第41條第1 項前段
    諭知易科罰金折算標準，以資懲儆。
五、此外，被告所偽造「台灣大哥大行動通信網路業務服務申請
    書」及「補領國民身分證申請書」業經其分別持向紘紘公司
    及前鎮區戶政事務所行使，已非被告所有之物，自不得予以
    沒收，然其上偽造之「甲○○」簽名（共計4 枚）及指印（
    共計2 枚）則不問屬於犯人與否，仍應依刑法第219 條宣告
    沒收之。另被告所申辦0000000000號行動電話門號SIM 卡則
    為其所有且係供實施詐欺得利犯罪所用之物，爰依刑法第38
    條第1 項第2 款規定沒收。
六、公訴意旨另以：被告冒用「甲○○」名義申辦0000000000號
    行動電話門號撥打使用，亦涉犯電信法第56條盜用他人電信
    設備罪云云。惟按，電信法第56條第1 項之罪係以「意圖為
    自己或第三人不法之利益，以有線、無線或其他電磁方式，
    盜接或盜用他人電信設備通信者」為構成要件，假冒他人名
    義請領取得之行動電話門號，係電信公司依領用人之申請而
    准予發給使用，並非第三人（被害人）已取得使用權之電信
    設備，被告使用該行動電話通信之行為，要非可論以「盜接
    或盜用他人電信設備通信」之要件（最高法院93年度台上字
    第2586號判決意指參照）。準此，本件被告既係冒用以「甲
    ○○」名義而申辦前開行動電話撥打使用，揆諸前揭說明，
    自難另行論以電信法第56條之罪。惟此部分業經公訴檢察官
    於97年5 月26日當庭表示要屬誤載而應予刪除等語，遂不生
    是否另為無罪判決或不另為無罪諭知之問題，附此敘明。
據上論斷，應依刑事訴訟法第273 條之1 第1 項、第299 條第1
項前段，修正前刑法第320 條第1 項、第41條第1 項前段、第2
項、第51條第5 款、刑法第2 條第1 項前段、第216 條、第210
條、第219 條、第339 條第1 項、第2 項、第55條、第47條第1
項、第38條第1 項第2 款，刑法施行法第1 條之1 、第3 條之1
第3 項，修正前罰金罰鍰提高標準條例第2 條，判決如主文。
中    華    民    國    97    年    6     月    30    日
                  刑事第七庭  法  官
以上正本證明與原本無異。
如不服本判決應於收受本判決後10日內向本院提出上訴書狀，並
應敘述具體理由，如未敘述上訴理由者，應於上訴期間屆滿後20
日內補提理由書狀於本院（均須按他造當事人之人數附繕本）「
切勿逕送上級法院」。
中    華    民    國    97    年    7     月    3     日
                              書記官 林明忠
附錄本判決論罪科刑之法條：
中華民國刑法第320條（普通竊盜罪、竊佔罪）
意圖為自己或第三人不法之所有，而竊取他人之動產者，為竊盜
罪，處5 年以下有期徒刑、拘役或5 百元以下罰金。
意圖為自己或第三人不法之利益，而竊佔他人之不動產者，依前
項之規定處斷。
前二項之未遂犯罰之。
中華民國刑法第216條（行使偽造變造或登載不實之文書罪）
行使第210 條至第215 條之文書者，依偽造、變造文書或登載不
實事項或使登載不實事項之規定處斷。
中華民國刑法第210條（偽造變造私文書罪）
偽造、變造私文書，足以生損害於公眾或他人者，處5 年以下有
期徒刑。
中華民國刑法第339條（普通詐欺罪）
意圖為自己或第三人不法之所有，以詐術使人將本人或第三人之
物交付者，處5 年以下有期徒刑、拘役或科或併科1 千元以下罰
金。
以前項方法得財產上不法之利益或使第三人得之者，亦同。
前二項之未遂犯罰之。


司法院資訊處製作；財團法人民間司法改革基金會備份。
